【裁判字號】    98,毒抗,389
【裁判日期】    981006
【裁判案由】    毒品危害防制條例
【裁判全文】
臺灣高等法院刑事裁定                 98年度毒抗字第389號
抗  告  人
即  被  告  甲○○
上列抗告人因違反毒品危害防制條例案件，不服臺灣士林地方法
院98年度毒聲字第264號，中華民國98年8月31日裁定（聲請案號
：臺灣士林地方法院檢察署98年度聲觀字第216號、 98年度毒偵
字第767號）提起抗告，本院裁定如下：
    主  文
抗告駁回。
    理  由
一、原裁定意旨略以：
  (一)按犯毒品危害防制條例第10條之罪者，檢察官應聲請法院裁
    定，令被告或少年入勒戒處所觀察、勒戒， 其期間不得逾2
    月，同條例第20條第1項定有明文。
  (二)聲請意旨略以：被告甲○○基於施用第一級毒品海洛因之犯
    意，於民國98年2月22日中午12時許， 在臺北縣淡水鎮○○
    路○段24巷18號3樓住處，施用第一級毒品海洛因，嗣為警於
    98年2月25日下午1時10分許， 在臺北市○○區○○街7號（
    聲請書誤載為臺北縣泰山鄉○○路18巷39號2樓）查獲。 上
    揭施用毒品犯行，業據被告坦承不諱，且其為警查獲後所採
    集之尿液，經送臺灣尖端先進生技醫藥股份有限公司鑑驗結
    果，呈鴉片類陽性反應，此有該公司民國98年3月4日實驗室
    檢體編號AC69414、AC69415號（尿液檢體編號018294號）濫
    用藥物檢驗報告1紙在卷可稽。據此， 堪認被告自白與事實
    相符，爰依毒品危害防制條例第20條第1項規定， 聲請裁定
    將被告送勒戒處所觀察、勒戒。
  (三)本院經核全案卷宗，認聲請人之聲請於法相符，應予准許，
    爰依毒品危害防制條例第20條第1項， 裁定甲○○施用第一
    級毒品，應送勒戒處所觀察、勒戒。
二、抗告人抗告意旨略以：被告甲○○於案發至今，皆遵照指示
    至聯合醫院服飲美沙冬，至今已勒戒有成，更經過院內醫師
    肯定，已無毒癮。又由於被告學經歷偏低，無正當工作，現
    由於勒戒有成，可至一般工地打零工，勉強以打零工所得撫
    養前妻所遺之幼女；且家中尚有年高73歲之母親，因母親身
    體患有心肌梗塞之疾病，被還得負擔家中每月之房租，懇請
    法官能給與被告改過自新之機會云云。
三、經查：
  (一)抗告人即被告甲○○基於施用第一級毒品海洛因之犯意，於
    民國98年2月22日中午12時許，在臺北縣淡水鎮○○路○段24
    巷18號3樓住處，施用第一級毒品海洛因，嗣為警於98年2月
    25日下午1時10分許，在臺北市○○區○○街7號查獲。上揭
    施用毒品犯行，業據被告坦承不諱，且其為警查獲後所採集
    之尿液，經送臺灣尖端先進生技醫藥股份有限公司鑑驗結果
    ，呈鴉片類陽性反應，此有該公司民國98年3月4日實驗室檢
    體編號AC69414、AC69415號（尿液檢體編號018294號）濫用
    藥物檢驗報告1紙在卷可稽。本院審核上開卷證資料， 認原
    審因而依檢察官之聲請諭知抗告人施用第一級毒品，應送勒
    戒處所觀察、勒戒，經核並無不合。
  (二)又按毒品危害防制條例規定觀察、勒戒之目的，係為斷絕施
    用毒品者之心癮，屬保安處分之一種，核與刑罰執行之目的
    不同。 且毒品危害防制條例第20條第1項關於觀察、勒戒之
    規定，係屬強制規定， 除於毒品危害防制條例第21條第1項
    所稱犯同條例第10條之罪者，於犯罪未發覺前，自動向行政
    院衛生署指定之醫療機構請求治療，醫療機構免將請求治療
    者送法院或檢察機關之情形外，只要違反犯毒品危害防制條
    例第10條之規定者，檢察官即應向法院提出聲請裁定其入勒
    戒處所觀察、勒戒，並無任何例外之規定。核本件檢察官前
    開之聲請並無違誤，且抗告人亦無提出任何證據證明證明其
    係於犯罪未發覺前，自動向行政院衛生署指定之醫療機構請
    求治療， 自無毒品危害防制條例第21條第1項規定適用之餘
    地。是檢察官既已依法向法院聲請裁定抗告人入勒戒處所觀
    察、勒戒，且本件抗告人亦合於令入勒戒處所觀察、勒戒之
    規定，法院自應為抗告人受觀察、勒戒之處分。至抗告人抗
    告意旨指稱家中有年邁母親及年幼女兒需要其照顧經濟生活
    云云，縱屬實情而有可憫之處，抗告人除得另向主管兒童及
    老人福利業務主管機關提出相關請求外，尚與本件應受觀察
    、勒戒之事由無涉。另抗告人雖稱已接受「美沙冬療法」戒
    除毒癮云云，惟依毒品危害防制條例第24條規定，係由檢察
    官先依刑事訴訟法第253條之1第1項、 第253條之2之規定，
    為附命完成戒癮治療之緩起訴處分時，方不適用同法第20條
    第1項之觀察、勒戒處分，被告所指，尚有誤會。 本件抗告
    人抗告意旨為無理由，應予駁回。
據上論斷，應依刑事訴訟法第412條，裁定如主文。
中    華    民    國    98    年    10    月    6    日
                  刑事第八庭  審判長法  官  鄭文肅
                                    法  官  張傳栗
                                    法  官  劉嶽承
以上正本證明與原本無異。
不得再抗告。
                                    書記官  何仁崴
中    華    民    國    98    年    10    月    6     日


司法院資訊處製作；財團法人民間司法改革基金會備份。
